最高法院刑事判決　　　　　　九十六年度台上字第一二七三號
上　訴　人　甲○○
　　　　　　　　　　（
　　　　　　乙○○
上列上訴人等因強盜因而致人重傷等罪案件，不服台灣高等法院
高雄分院中華民國九十五年十二月十二日第二審判決（九十五年
度上訴字第一九五八號，起訴案號：台灣高雄地方法院檢察署九
十四年度偵字第一八一０三號），提起上訴，本院判決如下：
    主  文
原判決撤銷，發回台灣高等法院高雄分院。
    理  由
本件原判決認定上訴人甲○○、乙○○共同有原判決事實一所載
攜帶兇器竊盜車牌號碼YR－5667、F7－1392汽車及XUW－087機車
車牌，原判決事實二所載搶奪湯凱雁、朱麗玲等人之財物，原判
決事實三所載以不正方法由自動付款設備取得朱麗玲之存款，原
判決事實四所載強盜許曉琳、郭素娥、董倩梅之財物暨原判決事
實六所載強盜程志琦之財物因而致彼重傷等犯行，甲○○並有原
判決事實五所載與另一不詳姓名之成年男子強盜陳友梅財物之犯
行，因而維持第一審依牽連犯之例從一重論處上訴人等共同連續
搶奪（即原判決事實一二三部分），又共同連續犯強盜罪因而致
人重傷（即甲○○所為原判決事實四五六部分、乙○○所為原判
決事實四六部分）二罪刑分論併罰之判決，駁回上訴人等在第二
審之上訴，固非無見。
惟查：（一）科刑之判決書，須將認定之犯罪事實詳記於事實欄
，然後於理由欄內逐一說明其憑以認定之證據，使事實之認定與
理由之說明，互相適合，方為合法；否則，按諸刑事訴訟法第三
百七十九條第十四款後段規定，自屬判決理由矛盾之當然違背法
令。而按行為時刑法第十條第四項第四款所謂「毀敗一肢以上之
機能」，係指一肢以上之機能完全喪失其效用而言，又該條項既
就「毀敗一肢以上之機能」設有專款規定，則傷害四肢之重傷，
自以有被毀敗之情形為限，該條項第六款所規定「其他於身體或
健康有重大不治或難治之傷害」，即不包括傷害四肢在內（本院
三十年上字第四四五號判例意旨參照）。經查：原判決事實六就
上訴人等因犯強盜罪因而致被害人程志琦重傷部分，記載程志琦
「受有右上肢機能毀敗之重傷害」等情（見原判決第三頁第十二
至十三行）；惟理由欄則說明程志琦「右上肢業已毀敗，即或未
全毀敗，亦已達身體健康有重大不治或難治之程度，自屬重傷害
」等情（見原判決第八頁倒數第一行至第九頁第一行）。關於程
志琦所受之「重傷」，究屬行為時刑法第十條第四項第四款或第
六款之情形？事實之認定與理由之說明顯不盡相符。（二）原判
決認上訴人等所為原判決事實一之攜帶兇器竊盜部分，與渠等所
為原判決事實二之搶奪、原判決事實三所載以不正方法由自動付
款設備取得他人之物部分，有行為時刑法第五十五條所定方法結
果之牽連關係，就各該部分從一重論處渠等共同連續搶奪罪刑；
並與渠等所為原判決事實四之強盜及原判決事實六之強盜因而致
重傷、甲○○所為原判決事實五之強盜部分，所論處之共同連續
犯強盜罪因而致人重傷罪刑分論併罰。然查原判決事實四五六部
分，均是「駕駛汽車」而為，而查：１、乙○○於第一審訊問時
，就起訴意旨所指有關被害人郭素娥、董倩梅、程志琦部分犯行
，陳稱「（問：如何作案？答：）是由我駕駛，有時開車…汽車
是偷來的。」等（見第一審卷第二十一頁第九至十三行）；２、
被害人許曉琳於警詢時指稱：強盜伊財物之二人係駕駛車牌號碼
「YR－5667」汽車等語（見高雄市政府警察局刑警大隊第000
0000000號卷第六十六頁倒數第二行）；３、甲○○就被
害人陳友梅部分之犯行，於台灣高雄地方法院檢察署檢察官訊問
時，亦供稱：是駕駛其與乙○○偷來的贓車而為等情（見該檢察
署移送併辦之九十五年度偵字第二四五一七號卷第二十五頁第一
行），倘上開供述均屬實在，則上訴人等於原判決事實一之攜帶
兇器所竊得之汽車，似亦用以作為原判決事實四五六部分之犯罪
工具。而上訴人等若先以竊得之汽車為強盜犯行後，始又以之為
搶奪犯行，則上訴人等所犯連續攜帶兇器竊盜罪與連續強盜因而
致人重傷罪間，既已具行為時刑法第五十五條方法結果之牽連關
係，應先從一重處斷；即其連續攜帶兇器竊盜罪不應再與嗣後所
犯連續搶奪罪犯行從一重處斷。原審對此未注意釐清，調查明確
，率認上訴人等所犯連續攜帶兇器竊盜罪應與連續搶奪罪間，應
先從一重處斷，自有調查未盡及適用法則不當之違背法令。以上
或為上訴意旨所指摘，或為本院得依職權調查之事項，應認原判
決有撤銷發回更審之原因。又台灣高雄地方法院檢察署以乙○○
有強盜陳友梅財物之犯行而移送併辦部分（九十六年度偵字第二
七一四號），案經發回，應併注意，附此敘明。
據上論結，應依刑事訴訟法第三百九十七條、第四百零一條，判
決如主文。
中　　華　　民　　國　九十六　年　　三　　月　 十五 　日
                      最高法院刑事第八庭
                          審判長法官  陳　正　庸
                                法官  賴　忠　星
                                法官  林　開　任
                                法官  林　立　華
                                法官  吳　昆　仁
      本件正本證明與原本無異
                                      書  記  官
中　　華　　民　　國　九十六　年　　三　　月　 二十 　日
                                                      G
